【裁判字號】    89,交訴,68
【裁判日期】    900104
【裁判案由】    業務過失致死
【裁判全文】
臺灣基隆地方法院刑事判決                          八十九年度交訴字第六八號
    公  訴  人  臺灣基隆地方法院檢察署檢察官
    被      告  甲○○
                丙○○
右列被告因業務過失致死案件，經檢察官提起公訴（八十九年度偵字第三一二六號）
，本院判決如左：
    主  文
甲○○從事業務之人，因業務上之過失致人於死，累犯，處有期徒刑捌月。
丙○○無罪。
    事  實
一、甲○○曾於民國（下同）八十六年間，因妨害風化案件，經台灣高等法院判處有
    期徒刑五月確定，甫於八十七年十二月十六日執行完畢。甲○○受僱於大駿通運
    股份有限公司擔任聯結車司機，係從事駕駛業務之人，從事駕駛工作已長達約二
    十餘年。八十九年二月十八日下午二時五十五分許，甲○○駕駛車號ＫＳ--二三
    八號聯結車加掛車號三Ｍ--六Ｏ號拖車裝載砂石，沿瑞八公路由瑞芳往瑞濱方向
    行駛，途經瑞八公路十二‧五公里附近，本應注意汽車行經彎道、坡路均應減速
    慢行，作隨時停車之準備，且依一般駕駛經驗，載重車輛行經彎道、下坡路段時
    ，因受重力加速度影響，其反應及煞停距離均較一般車輛為長，更應以較一般車
    輛為慢之速度減速慢行（此乃國道高速公路之所以限制一般車輛之最高時速限制
    為一百公里，載重車輛之最高時速限制則為九十公里之原因），並隨時採取必要
    之安全措施，且依當時係日間、晴天、路面乾燥、無缺陷、無障礙物等客觀情況
    判斷，並無不能注意之情事，詎甲○○竟疏未注意，於一般車輛最高時速限制四
    十公里之彎道、下坡路段，猶以時速約四十二、三公里左右之速度超速行駛，適
    逢姜雪忠駕駛車號ＤＣ--一七九七號藍色自用小客車，以時速約五十公里左右之
    速度沿瑞八公路由瑞濱往瑞芳方向超速駛來，並跨越該路段分向限制線駛入對向
    車道，甲○○見狀，因其所駕駛之載重砂石車亦因超速煞車閃避不及，致姜雪忠
    所駕駛之ＤＣ--一七九七號藍色自用小客車車頭撞及甲○○所駕駛之ＫＳ--二三
    八號聯結車左前方車頭部位，姜雪忠所駕駛之ＤＣ--一七九七號藍色自用小客車
    於撞擊處打轉數圈後，失控撞及丙○○所駕駛因車輪傳動軸故障而停放該路段路
    肩並未佔用車道之車號ＷＢ--九六五號聯結車所加掛之車號ＷＲ--七五號拖車左
    後方，姜雪忠因而受有右側第二至第九肋骨多段骨折、創傷性血氣胸之傷害，經
    送醫後不治死亡。
二、案經姜雪忠之配偶乙○○訴由臺灣基隆地方法院檢察署檢察官偵查起訴。
    理  由
壹、有罪部分（即被告甲○○部分）：
一、訊據被告甲○○，坦承於右揭時地駕駛ＫＳ--二三八號聯結車與被害人姜雪忠所
    駕駛之ＤＣ--一七九七號藍色自用小客車車頭部位對撞，被害人姜雪忠因而受有
    右側第二至第九肋骨多段骨折、創傷性血氣胸傷害不治死亡之事實不諱，並有道
    路交通事故調查報告表一份、現場照片二十三張在卷可稽，復經台灣基隆地方法
    院檢察署檢察官督同法醫師到場相驗被害人姜雪忠之屍體明確，製有相驗屍體證
    明書、驗斷書及勘驗筆錄各一份在卷為憑，被告甲○○雖矢口否認有何過失犯行
    ，並辯稱：伊遵行車道行駛，並未跨越分向限制線，該處係下坡路段，伊速度極
    慢，約三十公里，並未超速，何來過失？云云，惟查：本件車禍之撞擊點確實位
    於被告甲○○所行駛之車道內，被告甲○○並未跨越分向限制線，係被害人姜雪
    忠違規跨越分向限制線導致兩車對撞之事實，有道路交通事故調查報告表一份、
    現場照片二十三張在卷可稽，並經現場目擊證人丁○○於警訊、偵查及本院審理
    中證述甚明，茲應審究者係被告甲○○有無其他駕駛失當行為應對本件車禍之發
    生負過失責任？被告甲○○雖辯稱其駕車時速僅約二、三十公里，然現場所呈現
    之ＫＳ--二三八號聯結車左輪煞車痕卻長達二八‧一公尺、右輪煞車痕亦長達二
    八‧七公尺，整輛聯結車於撞擊後竟衝入對向車道路面邊坡之草堆內始完全停住
    之事實，有承辦員警於現場測繪之事故現場圖一份、現場照片二十三張在卷可憑
    ，由此客觀事實比對交通部道路交通安全督導會頒定之「一般公路汽車煞車距離
    、行車速度對照表」數據，一般車輛以時速三十公里之速度行駛於乾燥之柏油路
    面上，其煞車距離最長為五公尺，縱使被告甲○○所駕駛滿載砂石之聯結車因受
    重力加速度之影響，煞車距離理應較一般車輛為長，惟其若僅以時速三十公里之
    速度行駛，煞車距離最長亦不致於超過十五公尺，然現場ＫＳ--二三八號聯結車
    左輪煞車痕卻長達二八‧一公尺、右輪煞車痕亦長達二八‧七公尺，依比例換算
    結果，被告甲○○所駕駛之載重ＫＳ--二三八號聯結車時速應為四十公里至四十
    五公里之間，佐以現場目擊證人丁○○（職業計程車駕駛）於偵查中證稱：「（
    你駕駛計程車跟在甲○○所駕之砂石車後面行駛？）是，他的車速大約是四十二
    至四十三公里。」等語，另被告丙○○亦於偵查中供稱：「‧‧‧砂石車車速約
    四十公里左右‧‧‧」等語（以上均詳見臺灣基隆地方法院檢察署八十九年二月
    十九日訊問筆錄），顯見被告甲○○供述其時速僅約三十公里一節，並不實在。
    按汽車行經彎道、坡路均應減速慢行，作隨時停車之準備，道路交通安全規則第
    九十三條第一項第四款定有明文，該條文之立法目的在於彎道路段因視距較一般
    直路為差，駕駛人必須負更大之注意義務以維安全，而下坡路段因受重力加速度
    影響，其煞停距離自較一般直路為長，駕駛人更應減速慢行以維安全，是汽車駕
    駛人行經彎道、下坡路段時，不僅須遵行一般時速限制，更應依據自己所駕駛之
    車輛狀況審慎降低駕車時速，非謂不超過時速限制即無過失可言，且依一般駕駛
    經驗，載重車輛行經彎道、下坡路段時，因受重力加速度影響，其反應及煞停距
    離均較一般車輛為長，更應以較一般車輛為慢之速度減速慢行。本件被告甲○○
    駕駛滿載砂石之聯結車以時速四十二、三公里之速度行駛於彎道、下坡路段，其
    超速駕駛之違規情節自非一般車輛所可比擬，且衡諸該路段路面寬達四‧七公尺
    ，連同路肩則寬達八‧四公尺，該彎道之彎度亦非鉅，被告甲○○亦自承其於四
    十公尺遠處即看見被害人姜雪忠所駕駛之自用小客車跨越分向限制線（詳見八十
    九年二月十八日下午五時三十分警訊筆錄），被告甲○○若於肇事前即遵守交通
    安全規則之規定適當減速至時速三十公里左右謹慎慢行，則其於發現被害人姜雪
    忠違規跨越分向限制線時，即具有較充裕之時間與轉圜空間以便同時煞車並向右
    側路肩閃避，被告甲○○之超速駕駛行為顯有過失，且核與被害人姜雪忠之死亡
    結果間有相當因果關係，雖被害人姜雪忠嚴重超速並跨越分向限制線侵入被告甲○○之車道亦同有過失，惟被告甲○○亦不能因此卸免其過失之責。本件事證明
    確，被告甲○○之過失犯行堪予認定。
二、查被告甲○○係營業聯結車司機，業據其供明在卷，為從事駕駛業務之人，被告
    甲○○因業務上之過失致人於死，核其所為係犯刑法第二百七十六條第二項之業
    務過失致死罪。被告甲○○曾於八十六年間，因妨害風化案件，經台灣高等法院
    判處有期徒刑五月確定，甫於八十七年十二月十六日執行完畢，其於受有期徒刑
    之執行完畢，五年以內再犯有期徒刑以上之本罪，為累犯，應依刑法第四十七條
    之規定加重其刑。爰審酌被告甲○○身為職業聯結車司機多年，應深知遵行時速
    限制謹慎駕駛之重要性，竟因一時輕忽超速行駛而致肇事，惟被害人姜雪忠超速
    行駛並跨越分向限制線之過失情節更為嚴重，被告甲○○與被害人姜雪忠之過失
    程度比例約為二比八，及被告甲○○之犯罪後態度等一切情狀，量處如主文第一
    項所示之刑，以示懲儆。
貳、無罪部分（即被告丙○○部分）：
一、公訴意旨另以：被告丙○○係營業聯結車之司機，為從事駕駛業務之人。八十九
    年二月十八日下午二時五十五分許，被告丙○○將其所駕駛之車號ＷＢ--九六五
    號聯結車加掛車號ＷＲ--七五號拖車停放於瑞八公路由瑞濱往瑞芳方向車道十二
    ‧五公里附近路肩上，因其聯結車停放位置緊貼道路邊線，迫使被害人姜雪忠所
    駕駛之ＤＣ--一七九七號藍色自用小客車在劃有分向限制線之路段駛入來車車道
    ，而與被告甲○○所駕駛之聯結車發生對撞，復因撞擊力道過大，再與被告丙○○所駕駛停放路肩之聯結車發生碰撞，致被害人姜雪忠受有創傷性血氣胸及肋骨
    多處骨折，經送醫不治死亡，因認被告丙○○亦涉犯刑法第二百七十六條第二項
    之業務過失致死罪嫌。
二、按犯罪事實應依證據認定之，無證據不得推定其犯罪事實，又不能證明被告犯罪
    者，應諭知無罪之判決，刑事訴訟法第一百五十四條、第三百零一條第一項分別
    定有明文。本件公訴人認被告丙○○亦涉犯刑法第二百七十六條第二項之業務過
    失致死罪嫌，係以現場照片顯示被告丙○○緊貼道路邊線停車，因而研判係被告
    丙○○停車失當之行為迫使被害人姜雪忠將車駛入來車車道因而發生車禍為主要
    論據，固非無見。惟訊據被告丙○○，堅決否認有公訴人所指之業務過失犯行，
    並辯稱：伊係車輪傳動軸故障，迫不得以停在路肩，但伊停車位置已在道路邊線
    之外，完全未佔用車道，其車後方亦已擺設三角錐，被害人姜雪忠跨越分向限制
    線駛入來車車道與伊在路肩停車無關，伊並無過失等語。
三、經查：被告丙○○因其所駕駛之ＷＢ--九六五號聯結車故障而暫停於事發地點路
    面邊線外之路肩上，並未佔用車道，且其車後方已放置三角錐用以警告來車之事
    實，有上開現場照片在卷可憑，另證人丁○○亦於本院審理中到庭具結證稱：「
    ‧‧‧死者的車道沒有看到障礙物，丙○○的車子並沒有佔用到車道‧‧‧當時
    車道只有死者一台車子，死者的前方並沒有車子，所以不可能是為了要超車才越
    雙黃線‧‧‧」等語（詳見本院八十九年十二月二十一日訊問筆錄），由此足見
    被害人姜雪忠絕非為閃避被告丙○○停放於路肩之聯結車始被迫跨越分向限制線
    侵入對向車道發生車禍。此外復查無其他積極證據足證被告丙○○有何業務過失
    致被害人姜雪忠死亡之犯行，應依法諭知被告丙○○無罪之判決。
據上論斷，應依刑事訴訟法第二百九十九條第一項前段、第三百零一條第一項，刑法
第二百七十六條第二項、第四十七條，罰金罰鍰提高標準條例第一條前段，判決如主
文。
本案經檢察官周慶華到庭執行職務。
中      華      民      國     九十     年      一      月      四      日
                                    臺灣基隆地方法院交通法庭
                                            法  官  蔡 佳 玲
右正本證明與原本無異。
對於本件判決如有不服，應於收受送達後十日內，向本院提出上訴書狀，上訴於臺灣
高等法院，並按他造當事人之人數附具繕本。
                                            書記官  湯 惠 芳
中      華      民      國     九十     年      一      月      九      日
附錄論罪法條
刑法第二百七十六條：
因過失致人於死者，處二年以下有期徒刑、拘役或二千元下以罰金。
從事業務之人，因業務上之過失犯前項之罪者，處五年以下有期徒刑或拘役，得併科
三千元以下罰金。


司法院資訊處製作；財團法人民間司法改革基金會備份。
